臺灣臺北地方法院行政訴訟判決
108年度簡字第287號
                                    111年4月19日辯論終結
原      告  佳福育樂事業股份有限公司

代  表  人  陳韻如  
訴訟代理人  陳冠諭律師
            宋雲揚律師
被      告  勞動部勞工保險局

代  表  人  陳琄    
訴訟代理人  陳金泉律師
            葛百鈴律師
            黃胤欣律師
上列當事人間勞工退休金條例事件，原告不服勞動部中華民國10
8年9月11日勞動法訴二字第1080008660號訴願決定，提起行政訴
訟，本院判決如下：
    主  文
一、原告之訴駁回。
二、訴訟費用由原告負擔。
    事實及理由
一、程序部分：
　　原告代表人原為鄧明斌，嗣於訴訟進行中變更為陳琄，原告
    已具狀聲明承受訴訟，有聲明承受訴訟狀（見本院卷二第93
    至94頁）及勞動部民國110年12月28日勞動人1字第11001013
    12號函（見本院卷二第97頁）在卷可稽，核與行政訴訟法第
    181條第1項規定相符，應予准許。
二、爭訟概要：
　㈠原告經營幸福高爾夫球場，而如附表所示之楊玉瑩等26人為
    服務於幸福高爾夫球場之桿弟，因被告認原告未依規定申報
    所屬勞工楊玉瑩等26人在職期間提繳勞工退休金，遂以106
    年12月11日保退二字第10660293620號函（下稱106年12月11
    日函），命原告於107年1月5日前改善在案，惟原告逾期仍
    未補申報，被告乃以原告違反勞工退休金條例第18條規定，
    依同條例第49條規定，以107年1月29日保退二字第10710003
    870號函（下稱第1次處分）裁處原告罰鍰新臺幣（下同）2
    萬元（下稱第1次處分）。原告不服第1次處分，循序提起行
    政訴訟，經本院於108年6月24日以107年度簡字第228號判決
    駁回原告之訴，原告不服提起上訴，經臺北高等行政法院於
    109年3月27日以108年度簡上字第120號判決駁回上訴確定。
　㈡嗣原告仍未依規定補申報楊玉瑩等26人提繳勞工退休金，經
    被告核處6次罰鍰處分後仍未改善，被告乃依勞工退休金條
    例第49條規定，以108年4月1日保退二字第10860061511號裁
    處書（下稱原處分）裁處原告罰鍰5萬元。原告提起訴願，
    經勞動部以108年9月11日勞動法訴二字第1080008660號訴願
    決定書（下稱訴願決定）駁回，原告仍表不服，於108年11
    月6日提起行政訴訟。
三、原告起訴主張及聲明：
　㈠主張要旨：
　⒈原告是否須為楊玉瑩等26人提繳退休金，端視雙方間是否具
    有僱傭關係，然僱傭關係存在與否，既屬私權法律關係之爭
    議，尚待民事法院之審認。葉孟連等14人已於107年1月12日
    向本院民事庭提起確認僱傭關係存在之訴，且原告亦有就同
    一民事爭訟事件，另行訴請民事法院確認雙方間之僱傭關係
    不存在，經本院民事庭案分107年度重勞訴字第13號、第52
    號確認僱傭關係存否事件進行審理中，刻下仍尚未終結，則
    就原告與幸福高爾夫球場桿弟間私權法律關係之定性，仍尚
    待民事法院之確定終局判決，被告在民事法院為終局裁判前
    ，不得率認原告與楊玉瑩等26人間為僱傭契約而有勞工退休
    金條例之適用，逕予裁罰。　　
　⒉徵之桿弟委任契約契約前言及第2條所彰顯之文義，復佐以證
    人李雨純、林玉惠、李明月於本院107年度簡字第160號勞工
    保險及就業保險罰鍰事件之證述，在在足見原告與幸福高爾
    夫球場桿弟間，早於91年即有基於雙方意思表示之合致，以
    委任契約之方式進行合作，亦即由原告媒介幸福高爾夫球場
    桿弟提供服務予擊球來賓，並代收代付桿弟服務費，而98年
    以後，原告與幸福高爾夫球場桿弟固然不一定均有簽立書面
    之委任契約，惟無論從契約文義，抑或原告與幸福高爾夫球
    場桿弟間意思表示之真意，均係以委任契約關係之方式進行
    合作。
　⒊觀諸原告副總經理邱庚源於新北市政府勞動檢查處之勞動檢
    查紀錄，新北市政府勞工局對原告特助林玉惠所為之勞動檢
    查紀錄，新北市政府勞工局對原告副總經理邱庚源之訪談紀
    錄等內容，復參以證人李雨純、林玉惠、李明月於本院107
    年度簡字第160號勞工保險及就業保險罰鍰事件之證述，證
    人林玉惠於本院107年度重勞訴字第13、52號確認僱傭關係
    存否事件之證述，可見幸福高爾夫球場桿弟並非每日皆有固
    定排班時間，桿弟依其編號順序，僅在排班表有可能輪到其
    排班之順序，方至球場輪班，通常服務時間約為4小時，4小
    時後桿弟得立即離開球場回家，例外的情形係當日擊球來賓
    人數眾多，桿弟服務完後，於有可能再輪到其值班時，才會
    選擇留在球場，且桿弟於排班當日無法到場僅須知會，由下
    一名順序之桿弟遞補其順序服務擊球來賓即可，此亦有桿弟
    意見表可考，顯見桿弟之工作無須親自履行。是幸福高爾夫
    球場桿弟是否服務客戶及如何選擇之服務對象，原告均無權
    過問，桿弟得依照自行喜好以裁量決定處理一定事務之方法
    及所欲服務之對象。又自前開證人證述以觀，幸福高爾夫球
    場桿弟係以表決之方式自行訂立桿弟自治公約、守則或相關
    罰則，並委託、授權證人林玉惠代為以其等自行開會訂定之
    自律規章，對桿弟進行告誡、處罰，並進行協調排班等事宜
    ，若因違反桿弟自治公約或罰則而有罰款，亦均係繳納至桿
    弟基金之內，而桿弟基金又是由桿弟所共同推派之桿弟劉玉
    蓮負責管理運用。甚且，由於桿弟係具有高度專業性之職業
    ，有關桿弟之考核、陞遷等事宜，乃係由原告與桿弟共同評
    鑑、考核，益徵原告與桿弟間不具有實質上之指揮監督關係
    。又參酌桿弟之簽到簿，桿弟進場時間及離場時間並無固定
    之規律可言，多有接近中午才到場或中午左右即已離去之情
    形，反觀原告公司人事管理規章之內容，對於真正從屬於原
    告公司之員工，均訂有固定之工作時間及每日時數，足徵桿
    弟並未納入原告之組織體系內，否則即應受原告公司人事管
    理規章之拘束，而於固定時間到場提供勞務。基此，依實務
    見解，原告與幸福高爾夫球場桿弟間，尚不具備僱傭法律關
    係之勞務專屬性、人格上及組織上之從屬性甚明。再者，就
    休息室之情況，休息室係原告出租予桿弟使用，桿弟對該休
    息室有使用權限，原告無權過問，且休息室之清潔，並非對
    原告負有任何勞務，而係其自己對於自行承租物所為之清潔
    行為。又幸福高爾夫球場場地仍係由原告進行養護，幸福球
    高爾夫場桿弟係為維護其等服務擊球來賓之品質，以增進擊
    球來賓到幸福高爾夫球場消費之意願，進而提高其等自擊球
    來賓所獲取之報酬，而由桿弟以表決之方式自行訂立桿弟自
    律公約，約定補沙、拔草之區域，以即時將擊球來賓所破壞
    之場地迅速恢復原狀，桿弟在原告之幸福高爾夫球場場地維
    護上，並不具有必然存在之必要性。凡此在在足徵原告與桿
    弟雙方間係基於平等、互助之合作關係。是以，原告與幸福
    高爾夫球場桿弟間確實不存在經濟上從屬性。更何況，桿弟
    楊玉瑩等26人之中，陳郁涵等13人亦認為與原告間屬於委任
    合作之關係，並非僱傭關係，則姑先不置論葉孟連等14人與
    原告間之勞資爭議，至少就陳郁涵等13人，在客觀上業已確
    定原告並無為彼等申報提繳勞工退休金之義務。
　⒋依楊玉瑩等26人之勞工保險被保險人投保資料表所示，楊玉
    瑩等26人既係以職業工會為投保單位，並經覈實審核其等投
    保資格，足見其等之投保資格為無一定雇主或自營作業者之
    身分。又依證人李明月、林玉惠、於本院107年度簡字第160
    號勞工保險及就業保險罰鍰事件之證述，證人林玉惠於本院
    107年度重勞訴字第13、52號確認僱傭關係存否事件之證述
    ，可知楊玉瑩等26人於原告之幸福高爾夫球場從事桿弟工作
    時，係為不特定之高爾夫球場消費者從事勞務，而渠等亦得
    前往其他高爾夫球場與其他高爾夫球場之消費者成立勞動關
    係，甚且參之呂佳禧於85年至108年間以新竹市新竹區漁會
    為投保單位，汪麗紅於75年至102年間則以臺北市玩具業職
    業工會為投保單位之情形，益見渠等亦得前往其他工作場域
    ，從事其他類型之工作，是以楊玉瑩等26人服勞務之對象、
    工作時間、工作場域，甚至工作內容均不固定。再者，參之
    證人李明月於本院107年度簡字第160號勞工保險及就業保險
    罰鍰事件之證述，可知楊玉瑩等26人並無任何底薪，且原告
    僅係為楊玉瑩等26人代收代付渠等報酬，倘若渠等無為任何
    高爾夫球場之消費者從事勞務，將無任何收入。復揆諸楊玉
    瑩等26人之勞工保險投保資料表中於新北市高爾夫球場服務
    職業工會投保期間，其中楊玉瑩等20人並無投保薪資，顯見
    渠等亦無為任何高爾夫球場消費者從事桿弟之服務，而無任
    何收入，益徵楊玉瑩等26人為獨立從事勞動，無論工作機會
    、工作量及工作報酬皆不固定。又參諸被告所製發之「110
    年自營作業者或無一定雇主之勞工生活補貼核定名冊」中，
    陳郁涵、陳素玉、王瓊雲等3人列於上開名冊之中，顯見陳
    郁涵等3人均認為渠等為自營作業者或無一定雇主之勞工，
    甚且被告亦將陳郁涵等3人核定為自營作業者或無一定雇主
    之勞工，始將渠等列於核發生活補貼名冊中，益徵楊玉瑩等
    26人為自營作業者或無一定雇主之勞工，原告與楊玉瑩等26
    人間並非僱傭關係。
　⒌觀諸中華民國高爾夫球場事業協進會110年1月12日高球琅字
    第110000004號函，可知有鑑於高爾夫球運動產業之特殊性
    ，球場與桿弟間基於長期之合作互信關係及商業慣例，均係
    以代收代付之模式進行配合，從而揚昇高爾夫鄉村俱樂部即
    使曾受法院判決認定與桿弟間係屬僱傭關係，亦仍循商業慣
    例繼續與桿弟以非僱傭關係之模式進行合作，未因法院判決
    而改變為僱傭關係。是以，原告既係依循上開高爾夫球產業
    之商業慣例，與楊玉瑩等26人以代收代付之委任關係進行合
    作，原告客觀上自無須為楊玉瑩等26人申報提繳勞工退休金
    ，更遑論其主觀上亦無法預見有為楊玉瑩等26人申報提繳勞
    工退休金之義務，顯見原告並無違反勞工退休金條例第49條
    規定之主觀上故意或過失等事實。
　⒍楊玉瑩等26人中有陳郁涵等13人對於渠等與原告間之法律關
    係為委任關係並無爭執，亦未請求告訴人為渠等提撥勞工退
    休金，而其餘葉孟連等14人與桿弟間之契約關係究竟係僱傭
    或委任，本院現以107年度重勞訴字第13、52號確認僱傭關
    係（不）存在審理之中，至今尚未確定，是以被告未依職權
    詳查上情，前即率為連續裁處原告罰鍰，參酌最高行政法院
    109年度上字第261號判決所揭櫫之意旨，被告此次仍再以原
    處分繼續裁罰原告，自有違比例原則。
　⒎依證人劉玉蓮於本院107年度重勞訴字第13號確認僱傭關係存
    否事件之證述，可知原告與幸福高爾夫球場桿弟間，常年以
    降，雙方係以委任契約之意思表示達成合致，此並有98年楊
    玉瑩委任合約書內容可稽。而在雙方合作期間，中間雖曾未
    簽立書面之委任契約，惟原告與幸福高爾夫球場桿弟間仍持
    續比照原有委任契約之內容及模式進行合作，顯見原告與幸
    福高爾夫球場桿弟在此階段有默示成立委任契約之意思表示
    ，是以原告與幸福高爾夫球場桿弟間自不存在僱傭關係。又
    依證人劉玉蓮於本院107年度重勞訴字第13號確認僱傭關係
    存否事件之證述，可知對於桿弟諸如漏班、拉掉吊牌等違規
    行為之相關懲處規定，均係依照桿弟自行召開會議所訂立之
    懲處規定進行懲處，桿弟進行前開會議訂立之規約時，原告
    並無涉入，完全係由桿弟間自行約定之自律規範。此外，關
    於違反桿弟相關懲處規定之罰款，亦均係繳納至桿弟基金之
    內，而桿弟基金則由桿弟所共同推派之桿弟即證人劉玉蓮負
    責管理，至於桿弟基金之使用方式，均係由桿弟自行使用或
    以過年紅包、中秋禮金、元宵節禮金等名義給付予桿弟或平
    時曾幫助桿弟之人，甚至於桿弟基金金額不足使用時，則係
    由證人劉玉蓮以自己之金錢代墊之，原告對於桿弟基金均無
    從置喙。而證人劉玉蓮於使用桿弟基金時，雖曾向林玉惠討
    論，惟參之證人劉玉蓮於本院107年度重勞訴字第13號確認
    僱傭關係存否事件之證述，是證人劉玉蓮僅係自己深怕於使
    用桿弟基金時，遭到他人質疑，因此由桿弟委請林玉惠，於
    證人劉玉蓮使用桿弟基金時，作為見證人，以杜絕使用桿弟
    基金時之爭議，而上開委託情形，原告由始至終均未參與。
    據此，桿弟之自律規定均係由渠等自行制訂，原告並未涉入
    ，桿弟自無須聽命於原告，於此益徵原告亦未將桿弟納入其
    組織之內，甚且桿弟之獎金均係由桿弟從桿弟基金中自行提
    撥核發，非由原告所支付，顯見原告與桿弟間不具有經濟、
    組織、人格上之從屬性。
　㈡聲明：訴願決定及原處分均撤銷。
四、被告答辯及聲明：
　㈠答辯要旨：
　⒈被告所為第1次處分部分，原告提起撤銷訴訟，經本院107年
    簡字第228號行政判決、臺北高等行政法院108年度簡上字第
    120號判決均駁回確定，已生實質確定力，而本件原處分，
    乃係就相同限期改善通知但原告逾期不改善之第7次裁處，
    原告要無為相反主張之餘地，後訴訟法院亦應以該確定判決
    為基礎作成判決，不能為相反於該確定判決內容之判斷。另
    最高行政法院110年度上字第100號判決，就與本件所涉相同
    爭議之第13次裁處部分，以原限期改善處分已生構成要件效
    力為由，駁回原告之上訴而告確定。無論係依「行政處分之
    構成要件效力」論點，或採「實質確定力」論點，均應認原
    告抗辯其與楊玉瑩等人間非屬勞動契約云云，實非可採。
　⒉原告與楊玉瑩等人間具人格上從屬性：⑴依勞動檢查紀錄載明
    ，桿弟之工作內容為遞球桿、替客人開車、看果嶺草紋、恢
    復客人挖洞補沙、及請桿弟協助除草、清潔工作等，另參桿
    弟值日工作登記簿，可見原告公司有要求桿弟從事特定之勞
    務工作內容，桿弟並非得自行決定勞務內容。⑵再者，勞動
    檢查紀錄所載，與新北市政府勞工局函文檢送之原告公司桿
    弟排班表、簽到簿，及請休登記簿資料相符。⑶另依原告公
    司桿弟主任林玉惠與桿弟間之Line群組對話內容，足見楊玉
    瑩等人之請休、排班、簽到等均須依原告公司之制度及主管
    之要求辦理。⑷雖桿弟對客人不滿意得拒絕出班，但桿弟亦
    會因此受到須等下一輪或第2天申請補班，才能出班之不利
    益排班對待。⑸原告雖辯稱公約為桿弟們自己討論制定云云
    。惟查，參見原告公司與桿弟間是否具勞動契約關係之臺北
    高等行政法院107年度訴字第84號確定判決明確認定「桿弟
    出班公休休假規定辦法」、「幸福高爾夫球場桿弟守則」、
    「幸福高爾夫球場桿弟應注意補充規定事項」，為原告公司
    制定，並非桿弟自行訂定。⑹再者，該討論會議原告公司有
    推派桿弟主任即林玉惠代表參加，且桿弟之排班、職務分配
    ，與原告息息相關，原告公司並具有實質控制及影響力，堪
    信桿弟公約係由原告授權或至少係默示同意下而成之公約，
    配合於原告公司組織內操作，以營運高爾夫球場，並非獨立
    於原告之外得自由運作。⑺另參酌原告公司桿弟主任林玉惠
    與桿弟間之Line群組對話內容，顯示桿弟須受原告公司主管
    之實質指揮監督，具人格上從屬性。
　⒊原告與楊玉瑩等人間具經濟上從屬性：原告係以高爾夫球業
    為其主要營業活動，楊玉瑩等26名勞工於原告之球場內擔任
    桿弟，係為蒞臨原告球場之客戶提供服務，且勞動檢查紀錄
    亦稱客人打球費用包含桿弟費，足見楊玉瑩等26名勞工從事
    桿弟工作係為原告上開營業活動目的而為，並非為自己之經
    濟活動。又雖桿弟之收入視其服務客戶人數決定，惟此如同
    勞基法第2條第3款之「按件計酬」之勞務對價，不因之變更
    楊玉瑩等人係為原告公司營業活動目的之性質。
　⒋原告與楊玉瑩等人間具組織上從屬性：桿弟所提供之服務即
    遞球桿、替客人開車、看果嶺草紋、恢復客人挖洞補沙、及
    請桿弟協助除草、清潔工作等，係納入原告整個事業活動及
    生產組織體系之內，並與同僚間居於分工合作狀態，並提供
    桿弟服務予擊球來賓，堪認具有組織上之從屬性。
　⒌原告公司為適用勞基法之行業，且依前述原告與桿弟間互動
    情形，桿弟們對工作內容、排班、請假均須聽原告公司指揮
    ，且與同仁處於分工合作狀態，又原告係以高爾夫球業為其
    主要營業活動，楊玉瑩等26名勞工則係為蒞臨原告球場之客
    戶提供服務，並賺取工資，由上顯示原告與桿弟間屬勞基法
    第2條第6款勞動契約關係甚明，原告公司卻未為楊玉瑩等人
    依法提繳勞工退休金，顯具違法認識及主觀上故意、過失。
    另按是否具勞動契約關係應實質認定，無容由原告公司與部
    分桿弟形式上簽訂委任契約，即藉此脫免勞動法上之雇主責
    任（含本案提繳勞工退休金之法定義務）。再且，原告稱依
    中華民國高爾夫球場事業協進會函文，高爾夫球場經營者與
    桿弟間無意願以僱傭關係方式合作云云。然查，早在96年即
    有最高法院判決肯認高爾夫球場與桿弟間具僱傭關係，多數
    司法實務亦採相同見解，又勞基法第2條第6款對勞動契約關
    係之已有明文規定，並非無法令或相關判決案例可供原告依
    循，然其卻捨法而不為，堅持以所謂高爾夫球界慣行不為楊
    玉瑩等人提繳勞工退休金，難認無故意及過失。尤有甚者，
    被告在106年12月11日已有先以原告違反勞工退休金條例第1
    8條規定為由，依勞工退休金條例第49條規定通知被告限期
    改善，原告屆期仍未改善下，被告方依勞工退休金條例第49
    條規定按月裁罰，再再顯示原告具違法性認識。
　⒍原告稱楊玉瑩等人係以無一定雇主之資格投保勞工保險，證
    明非屬勞動契約關係云云。惟查，是否為勞動契約關係係以
    經濟、組織、人格上有無具從屬性為判斷標準，與楊玉瑩等
    人是否以職業單位為投保單位無涉；另方面，亦係因原告公
    司未盡雇主義務依法為渠等投保，楊玉瑩等人方需自行尋覓
    投保單位，不能倒果為因以楊玉瑩等人之投保單位非原告，
    即稱原告非楊玉瑩等人之雇主。
　⒎被告認為是否為勞動契約關係，屬本院職權審理範疇，中華
    民國高爾夫球場事業協進會並非主管機關或法院組織，無權
    由其調查及認定高爾夫球場與桿弟間是否為勞動契約關係；
    另承前所述，相關民事判決業已分別認定霧峰、藍鷹、北投
    國華球場與桿弟間為僱傭關係、而勞基法第2條第6款對於勞
    動契約也有明文定義，已有法律規定可資原告依循；更何況
    ，中華民國高爾夫球場事業協進會於110年1月12日函文亦指
    出，已有判決肯認其他球場與桿弟間為僱傭關係。
　㈡聲明：原告之訴駁回。
五、爭點：　　
　㈠原告與楊玉瑩等26人間是否具有勞動契約關係，原告有無提
    繳勞工退休金義務，以及原告未辦理申報提繳在主觀上有無
    可非難性及可歸責性等原因事實，是否為臺北高等行政法院
    108年度簡上字第120號確定判決既判力之確認效所及？
  ㈡被告作成原處分，有無違誤？ 
六、本院之判斷：　
　㈠應適用之法令：
　　按勞工退休金條例第3條規定：「本條例所稱勞工、雇主、
    事業單位、勞動契約、工資及平均工資之定義，依勞動基準
    法第2條規定。」第6條規定：「（第1項）雇主應為適用本
    條例之勞工，按月提繳退休金，儲存於勞保局設立之勞工退
    休金個人專戶。（第2項）除本條例另有規定者外，雇主不
    得以其他自訂之勞工退休金辦法，取代前項規定之勞工退休
    金制度。」第7條第1項規定：「本條例之適用對象為適用勞
    動基準法之下列人員，但依私立學校法之規定提撥退休準備
    金者，不適用之：一、本國籍勞工。……。」第16條規定：「
    勞工退休金自勞工到職之日起提繳至離職當日止。……。」第
    18條規定：「雇主應於勞工到職、離職、復職或死亡之日起
    7日內，列表通知勞保局，辦理開始或停止提繳手續。」第3
    1條規定：「（第1項）雇主未依本條例之規定按月提繳或足
    額提繳勞工退休金，致勞工受有損害者，勞工得向雇主請求
    損害賠償。（第2項）前項請求權，自勞工離職時起，因5年
    間不行使而消滅。」第49條規定：「雇主違反……第18條、……
    規定，未辦理申報提繳、停繳手續、置備名冊或保存文件，
    經限期改善，屆期未改善者，處新臺幣2萬元以上10萬元以
    下罰鍰，並按月處罰至改正為止。」第53條之1規定：「雇
    主違反本條例，經主管機關或勞保局處以罰鍰或加徵滯納金
    者，應公布其事業單位或事業主之名稱、負責人姓名、處分
    期日、違反條文及處分金額；受委託運用勞工退休基金之機
    構經依第45條規定處以罰鍰者，亦同。」勞動基準法第2條
    規定：「本法用詞，定義如下：一、勞工：指受雇主僱用從
    事工作獲致工資者。二、雇主：指僱用勞工之事業主、事業
    經營之負責人或代表事業主處理有關勞工事務之人。……。六
    、勞動契約：指約定勞雇關係而具有從屬性之契約。」
　㈡如爭訟概要欄所載的事實，除後述之爭點外，為兩造所不爭
    執，並有被告106年12月11日函（見本院卷二第225至227頁
    ）、第1次處分（見本院卷二第229至231頁）、本院107年度
    簡字第228號判決（見本院卷一第249至260頁）、臺北高等
    行政法院108年度簡上字第120號判決（見本院卷二第261至2
    69頁）、原處分（見本院卷一第75至79頁）及訴願決定（見
    本院卷一第81至91頁）在卷可稽，堪以認定。
　㈢原告與楊玉瑩等26人間是否具有勞動契約關係，原告有無提
    繳勞工退休金義務，以及原告未辦理申報提繳在主觀上有無
    可非難性及可歸責性等原因事實，應為臺北高等行政法院10
    8年度簡上字第120號確定判決既判力之確認效所及：
　⒈按行政處分一經作成，就其內容對相對人、利害關係人及原
    處分機關發生拘束之效力，此效力隨行政處分存續而存在；
    其他行政機關及法院在處理其他案件時，原則上只能視該行
    政處分為既成事實，並以之作為其本身行為及決定之基礎即
    所謂行政處分之構成要件（事實）效力。而法律雖規定行政
    法院有權對行政處分為適法性審查，惟此亦僅限於作為審查
    對象之行政處分，是倘於對行政處分提起撤銷訴訟之程序中
    ，其先決問題涉及另一行政處分是否合法時，而該另一行政
    處分未經依法定程序予以撤銷、廢止，或因其他事由失效，
    則行政法院基於上述構成要件（事實）效力，原則上乃不能
    否定該處分之效力。又訴訟標的於確定終局判決中經裁判者
    ，有確定力，為行政訴訟法第213條所明定；故訴訟標的於
    確定終局判決中經裁判，嗣後當事人即不得為與該確定判決
    意旨相反之主張，法院亦不得為與該確定判決意旨相反之判
    斷。而對行政處分提起撤銷訴訟，該處分之合法性為撤銷訴
    訟訴訟標的之內容，如撤銷訴訟經法院實體判決認處分並無
    違法而駁回原告之訴確定者，行政處分之合法性已有實質確
    定力（既判力），該撤銷訴訟之當事人均應受其拘束，後訴
    訟法院亦應以該確定判決為基礎作成判決，不能為相反於該
    確定判決內容之判斷，此即撤銷訴訟判決既判力之確認效（
    最高行政法院106年度判字第82號判決意旨參照）。
　⒉經查，原告未依規定申報所屬勞工楊玉瑩等26人在職期間提
    繳勞工退休金，經被告以106年12月11日函命原告於107年1
    月5日前改善在案，惟原告逾期仍未補申報，被告乃以原告
    違反勞工退休金條例第18條規定，依同條例第49條規定，以
    第1次處分裁處原告罰鍰2萬元，嗣經本院以107年度簡字第2
    28號判決駁回原告之訴，再經臺北高等行政法院以108年度
    簡上字第120號判決駁回上訴確定等情，業如前所認定。則
    原告關於所屬勞工楊玉瑩等26人在職期間申報提繳勞工退休
    金義務，已經第1次處分之行政訴訟實體判決，認第1次處分
    並無違法而駁回原告之訴確定。該確定判決就楊玉瑩等26人
    服務於原告經營之幸福球場，與原告間具有人格從屬性、親
    自履行特性、組織上從屬性及經濟上從屬性，縱兼有僱傭、
    委任等契約內涵，仍不失為勞動契約，原告負有為楊玉瑩等
    26人提存繳勞工退休金之行政法上義務，且其在接獲被告命
    限期改善函文後固執己見，不接受主管機關行政指導，依其
    企業經營體之能力判斷，主觀上已可認識其行為違反，縱其
    對被告來函有疑，仍應向主管機關尋求協助，而非片面採信
    其他球場作法，故難謂其不具違法性認識，且楊玉瑩等26人
    尋求職業工會投保，乃原告否定雙方有勞動契約關係之結果
    ，無從作為有利原告認定之依據，故認原告具有可非難性及
    可歸責性，應負行政處罰責任，已依據相關事證，詳為論斷
    ，此有前揭本院107年度簡字第228號判決及臺北高等行政法
    院108年度簡上字第120號判決可參。揆諸前開說明，可知前
    訴訟之行政處分之合法性已經裁判，原告與楊玉瑩等26人間
    具有勞動契約關係，原告有提繳勞工退休金義務，以及原告
    未辦理申報提繳在主觀上具有可非難性及可歸責性，經前訴
    訟對該原因事實涵攝於法律後法律效果之確認有既判力，因
    而於本件訴訟，在法律與事實狀態均未變更之情況下，本院
    不得為與該確定判決意旨相反之判斷。原告再執須待民事法
    院終局裁判審認該私權法律關係爭議，其與楊玉瑩等26人間
    不具備僱傭法律關係之勞務專屬性、人格上及組織上之從屬
    性，僅有委任契約關係，並非僱傭或勞動契約關係，其主觀
    上並無故意或過失云云，為反於既判事項之爭執，應不可採
    。
　㈣被告作成原處分，並無違誤：
　⒈原告前述違規行為，經被告以第1次處分裁處罰鍰2萬元，原
    告不服循序提起行政爭訟後，嗣經前訴訟判決駁回原告上訴
    而確定，而原告與楊玉瑩等26人間具有勞動契約關係，原告
    有提繳勞工退休金義務，以及其未辦理申報提繳在主觀上具
    有可非難性及可歸責性，為前訴訟對該原因事實涵攝於法律
    後法律效果之確認有既判力，在法律與事實狀態均未變更之
    情況下，本院不得為與該確定判決意旨相反之判斷，業如前
    述。因而，原告未申報楊玉瑩等26人在職期間提繳勞工退休
    金，業據被告先前分別核處6次罰鍰處分後，迄108年4月1日
    原處分作成前仍未申報等情，為兩造所不爭執（見本院卷三
    第9頁），足見原告於原處分作成之前，早已對以上情事及
    處境均已知悉，在事實及法律上已能期待其遵守提繳勞工退
    休金義務並辦理申報提繳之可能，惟其仍執前詞主張與楊玉
    瑩等26人間之雙方真意及意願係依循委任契約關係進行合作
    ，且為球界多年慣行之商業習慣、經驗，其主觀上無從預見
    並期待屬於僱傭關係為由，迄今猶未見採取任何改善作為，
    無視勞工權益，是原告就其違反勞工退休金條例第18條規定
    ，前經核處6次罰鍰處分後仍未改善，於本件中應認係出於
    故意而為。從而，被告依同條例第49條規定，以原處分裁處
    原告罰鍰5萬元，於法有據，且在處罰規定之範圍內，按其
    情節而為裁處，亦屬適法妥當，並無違誤。原告主張於本件
    中並無違反規定之故意或過失，原處分認事用法有誤云云，
    亦不可採。
　⒉原告另主張其與楊玉瑩等26人間之契約關係究竟係僱傭或委
    任，本院以107年度重勞訴字第13、52號案件審理迄今尚未
    確定，被告率為連續裁處原告罰鍰，有違比例原則云云。惟
    按連續處罰之目的，旨在藉由不斷處罰，迫使行為人履行其
    行政法上義務，其重點非在過去行政法上義務違反之制裁，
    而是針對將來行政法上義務履行所採取之督促方法，就此而
    言，連續處罰規定在性質上較接近執行罰，亦即行政執行法
    所稱之「怠金」；惟在規範方式上，連續處罰通常與行政秩
    序罰併合規範，依此規定所為之第1次罰鍰處分，係就行為
    人「過去」違反行政法上義務行為所科處之罰鍰，性質上屬
    於秩序罰，其後如主管機關施以連續處罰，旨在督促履行此
    項改善義務之「執行罰」，藉連續處罰之實施，對行為人反
    覆科處一定數額之金錢，使其心理上發生強制作用，以間接
    促其自動履行義務之強制方法；故主管機關應先課予人民一
    定之行政法上義務，並於首次裁罰前，告以不依限履行或改
    善時將予連續處罰之意旨，而於行為人未依限完成改善時，
    即得連續處罰，毋庸於後續連續處罰時重複告知（臺北高等
    行政法院110年度訴字第380號判決意旨參照）。查原告已獲
    被告以106年12月11日函，命於107年1月5日限期改善，其未
    依限補申報楊玉瑩等26人提繳勞工退休金，被告即得按月連
    續處罰原告，督促使其履行此項行政法上義務。詎原告迭經
    被告6次裁處在案，現被告再以本件原處分處原告罰鍰5萬元
    ，核無不合，且此行政目的在於督促原告履行申報提繳勞工
    退休金義務，當可連續處罰，並無違反比例原則。
　㈤至原告向本院聲請調取楊玉瑩等26人自98年起至106年止之綜
    合所得稅各類所得資料清單部分，然經核此類資料縱使調得
    呈現如楊玉瑩等26人之勞工保險被保險人投保資料表所示而
    未有來自於原告方面所得，惟如前述，此仍屬原告否定雙方
    間有勞動契約關係而採行相關方式因應之結果，仍無從作為
    有利原告認定之依據，故本院認此部分聲請，應無必要。
　㈥本件判決基礎已臻明確，兩造其餘攻擊、防禦方法及訴訟資
    料經本院審酌後，核與判決結果不生影響，無一一論述之必
    要，併此敘明。
七、結論：　　
　　原處分認事用法並無違誤，訴願決定遞予維持，亦無不合，
    原告訴請撤銷原處分及訴願決定，為無理由，應予駁回。另
    第一審訴訟費用應由敗訴之原告負擔，爰宣示如主文第2項
    所示。　　
中　　華　　民　　國　　111 　年　　4 　　月　　28　　日
　　　　　　　　　行政訴訟庭　法　官　邱士賓
上為正本係照原本作成。
如不服本判決，應於判決送達後20日內，向本院提出上訴狀(含
上訴理由，應表明原裁判所違背之法令及其具體內容，或依訴訟
資料可認為原裁判有違背法令之具體事實)，並繳納上訴裁判費3
,000元；其未表明上訴理由者，應於提出上訴後20日內向本院補
提理由書，逾期未提出者，毋庸命補正，即得逕以裁定駁回之。
中　　華　　民　　國　　111 　年　　4 　　月　　28　　日
                              書記官  李  欣
　　　　　　　　　　　　　　　
附表：
編號 姓名 1 楊玉瑩 2 李雨純 3 陳麗雯 4 楊秀珍 5 汪麗紅 6 許月燕 7 徐瑞玲 8 陳郁涵 9 施玉潔 10 向麗琴 11 陳素玉 12 陳慧蓉 13 鍾桂美 14 胡雪萍 15 陳湘淇 16 陳寶安 17 陳淑娟 18 葉孟連 19 楊愫 20 陳淑哖 21 陳麗玉 22 陳美娟 23 呂佳禧 24 許愛文 25 許雙鳳 26 王瓊雲